臺灣橋頭地方法院刑事判決　
111年度交訴字第30號
公  訴  人  臺灣橋頭地方檢察署檢察官
被      告  林金生
選任辯護人  康進益律師
            康鈺靈律師
上列被告因不安全駕駛致死案件，經檢察官提起公訴（110年度
偵字第7175號、110年度偵字第10871號），本院判決如下：
    主  文
林金生犯不能安全駕駛動力交通工具致人於死罪，處有期徒刑壹
年捌月。緩刑肆年。
    事  實
一、林金生於民國110年4月23日22時至翌(24)日1、2時許，在其
    位在高雄市○○區○○街00號3樓之1之住處與友人一同飲用高粱
    酒半瓶後，明知其吐氣所含酒精濃度已逾每公升0.25毫克之
    不能安全駕駛動力交通工具程度，且其主觀上雖無致人於死
    之故意，然客觀上應能預見酒後逕行駕駛動力交通工具，倘
    發生車禍事故，可能引致他人死亡之結果，竟仍基於不能安
    全駕駛動力交通工具之犯意，於110年4月24日9時許駕駛車
    牌號碼0000-00號自用小客車上路。嗣於同日9時37分許，林
    金生沿高雄市岡山區大德一路地下道東向西方向行駛汽車道
    ，行經大德一路與中山北路口欲右轉時，本應注意轉彎車應
    讓直行車先行，而依當時天候晴、日間自然光線、柏油路面
    乾燥、無缺陷、無障礙物且視距良好，並無不能注意之情事
    ，適有陳○○騎乘車牌號碼000-000號普通重型機車，沿大德
    一路機車道由東向西方向直行而來。林金生因酒後注意力及
    反應力均下降，而無法妥適判斷路況及操控車輛，竟直接右
    轉而與直行而來陳○○發生碰撞，致陳○○受有頭部外傷併右側
    腦挫傷出血及硬腦膜下出血、遲發性右側顳葉腦內出血、腦
    幹出血、左側顳骨骨折及顱底骨折、左側顴骨骨折、左側鎖
    骨骨折、左側肋骨骨折併氣血胸、全身多處擦挫傷等傷害，
    經送往台南市立醫院救治後，仍因上開傷勢併發急性肺炎於
    110年6月25日死亡。林金生肇事後，於職司犯罪偵查之公務
    員未發覺前，即先以行動電話撥打110、119，並委託友人向
    到場處理之員警告以林金生為肇事者，自己則稍後回現場向
    員警坦承肇事，且於員警進行酒測前主動告知有飲酒而願接
    受裁判。經警於110年4月24日10時50分許對林金生施以吐氣
    酒精濃度測試，測得其吐氣所含酒精濃度為每公升0.27毫克
    ，而悉上情。
二、案經陳○○之子陳○○訴由高雄市政府警察局岡山分局報告臺灣
    橋頭地方法院檢察署檢察官偵查起訴。
    理  由
一、本案據以認定被告林金生犯罪之供述證據，其中屬於傳聞證
    據之部分，經檢察官、被告及其辯護人於本院審理時同意作
    為證據（見本院交訴字卷第61、206頁），復經本院審酌認
    該等證據之作成無違法、不當或顯不可信之情況，依刑事訴
    訟法第159條之5第1項規定，均有證據能力。另本案以下所
    引用之非供述證據，並無證據證明係實施刑事訴訟程序之公
    務員違背法定程序所取得，亦有證據能力。
二、認定被告犯罪事實所憑之證據及理由
　　㈠前揭犯罪事實，業據被告於本院審理時坦承不諱（見本院
      交訴字卷第59、193、208頁），且有證人即被害人陳○○之
      子陳○○之證詞、台南市立醫院住院診療計畫暨病情說明書
      、診斷證明書、安泰醫療社團法人潮州安泰醫院證明書、
      屏東縣私立怡康園老人長期照顧中心照護紀錄、酒精測定
      紀錄表、呼氣酒精測試器檢定合格證書、高雄市政府警察
      局舉發違反道路交通管理事件通知單、現場照片、監視器
      翻拍畫面、道路交通事故現場圖、道路交通事故調查報告
      表㈠、㈡-1、高雄市政府警察局交通大隊事故談話紀錄表、
      臺灣橋頭地方法院檢察署相驗屍體證明書暨檢驗報告書、
      法務部法醫研究所解剖報告書暨鑑定報告書、車輛詳細資
      料報表、公路監理電子閘門查詢汽機車駕駛人、高雄市政
      府交通局110年10月25日高市交智運字第11046500300號函
      及附件、高雄市政府交通局車輛行車事故鑑定委員會111
      年1月14日高市車鑑字第11170044400號函暨檢附之鑑定意
      見書等資料可資佐證（見警一卷第13至22、25至55、61至
      67頁、警二卷第頁、偵一卷第33至39、51、87至89、105
      至108頁、相卷第127至136、149至159頁）。
　　㈡按汽車駕駛人飲用酒類或其他類似物後其吐氣所含酒精濃
      度達每公升0.15毫克以上，不得駕車；轉彎車應讓直行車
      先行，道路交通安全規則第114條第2款、第102條第1項第
      7款分別定有明文。被告既考領普通小客車駕駛執照，有
      公路監理電子閘門查詢汽車駕駛人可參（見警卷第61頁）
      ，對上開規定應知之甚詳。詎其飲用高粱酒後，在注意能
      力已然減低之情形下，猶駕車上路，且依事故發生當時天
      候晴、日間自然光線、柏油路面乾燥無缺陷及無障礙物、
      視距良好，並無不能注意之情事，仍未禮讓直行車，不慎
      碰撞被害人，被告顯已違反前揭注意義務而有過失甚明。
      又被害人因本件車禍受有如犯罪事實欄所載傷勢，經送醫
      後仍不治死亡，則被告上開過失行為與被害人死亡結果間
      具有相當因果關係，洵堪確認。
　　㈢再按加重結果犯，以行為人能預見其結果之發生為要件，
      所謂能預見乃指客觀情形而言，與主觀上有無預見之情形
      不同，若主觀上有預見，而結果之發生又不違背其本意時
      ，則屬故意範圍，是以，加重結果犯對於加重結果之發生
      ，並無主觀上之犯意可言（最高法院47年台上字第920號
      、91年台上字第50號判決意旨參照）。衡以一般人飲用酒
      類後，在客觀上應能預見於飲酒後駕車上路，因精神不佳
      及注意力、反應力及操控能力均已降低，若稍有不慎，極
      易肇致車禍發生，危及其他用路人之生命、身體安全，造
      成死亡或受傷之結果，此係一般人所能知悉且客觀上所得
      預見之事。而被告為具有正常智識之人，對此當無不知之
      理，其在飲酒後駕車上路時，在客觀上理當對於可能因此
      肇事，並導致他人死傷之結果有所預見，惟其主觀上卻因
      疏忽而未預見上開致死之結果，仍於飲酒後駕車行駛在道
      路上，嗣行經上開路段時，因飲酒導致注意力、反應力及
      操控能力均降低，酒後駕車且未遵守轉彎車禮讓直行車之
      規定，肇致事故發生。依前揭說明，被告自應對被害人死
      亡之加重結果負其罪責。
　　㈣綜上，被告之任意性自白應與事實相符。本件事證明確，
      其不能安全駕駛動力交通工具致人於死之犯行堪以認定，
      應予依法論科。
三、論罪科刑
　　㈠行為後法律有變更者，適用行為時之法律。但行為後之法
      律有利於行為人者，適用最有利於行為人之法律，刑法第
      2條第1項定有明文。被告為本案犯行後，刑法第185條之3
      第2項前段業於111年1月28日經總統公布修正，並於同年1
      月30日施行，經比較新、舊法律，修正後刑法第185條之3
      第2項前段增列「得併科二百萬元以下罰金」之規定，未
      較有利於被告，依刑法第2條第1項前段規定，自應適用被
      告行為時即修正前刑法第185條之3第2項前段之規定。
　　㈡刑法第185條之3第2項之立法理由，係考量酒後駕車足以造
      成注意能力減低，提高重大違反交通規則之可能，惟現行
      刑法對於行為人酒後駕車肇事致人於死或重傷，因數罪併
      罰結果，仍不足以彰顯酒駕肇事致人於死或重傷之惡性，
      遂參酌刑法第276條第2項業務過失致死罪、同法第277條
      普通傷害罪之法定刑度，增訂此條項加重結果犯之規定，
      以期有效遏阻酒駕行為，維護民眾生命、身體及財產安全
      等情。顯見立法者有意將酒後駕車肇事致人於死或重傷之
      處罰，以刑法第185條之3第2項之規定，取代同條第1項與
      同法第276條或第284條併合處罰之意。是以，於此種情形
      ，應依法條競合優先適用刑法第185條之3第2項之規定，
      而不再論以刑法第276條過失致人於死罪，亦無刑法第276
      條、第185條之3第1項為想像競合從一重之問題。
　　㈢核被告所為，係犯修正前刑法第185條之3第2項前段之不能
      安全駕駛動力交通工具致人於死罪。另按，汽車駕駛人，
      無駕駛執照駕車、酒醉駕車、吸食毒品或迷幻藥駕車、行
      駛人行道或行經行人穿越道不依規定讓行人優先通行，因
      而致人受傷或死亡，依法應負刑事責任者，加重其刑至2
      分之1，道路交通管理處罰條例第86條第1項固定有明文。
      查本件被告酒後駕車，不慎撞擊被害人致死，自符合上開
      加重規定；然刑法第185條之3第2項前段既已就行為人「
      吐氣所含酒精濃度達每公升0.25毫克以上而駕駛動力交通
      工具，因而致人於死」之犯行予以加重處罰，應認刑法已
      設特別處罰之規定，依刑罰禁止雙重評價之法律適用原則
      ，無庸再依道路交通管理處罰條例第86條第1項規定加重
      其刑，附此敘明。
　　㈣被告得依刑法第62條自首規定減輕其刑
　　　⒈按自首以對於未發覺之罪投案而受裁判為要件，至其方
        式雖不限於自行投案，即託人代理自首或向非偵查機關
        請其轉送，亦無不可，且須有向該管司法機關自承犯罪
        而受裁判之事實，始生效力（最高法院50年台上字第65
        號判決意旨參照）。
　　　⒉經查：
　　　　⑴被告於110年4月24日9時36分及37分許，即以其行動電
          話分別撥打110、119，並於同日9時43分、51分致電
          友人，有被告之通聯紀錄可查（見本院交訴字卷第77
          頁）。又被告妥託友人至事故現場，表示當事人有急
          事要先處理，過一會會回來現場，事故當事人稍後回
          現場表示自己就是車禍當事人等情，有高雄市政府警
          察局道路交通事故肇事人自首情形紀錄表可佐（見警
          卷第23頁）。則被告確於案發後第一時間即電話報警
          並委託友人到場處理，已可認定。
　　　　⑵且到場處理之高雄市政府警察局交通警察大隊岡山分
          隊員警劉○○於本院審理時證稱：有一個自稱是被告的
          朋友在現場，被告朋友說被告叫他留在現場，告訴警
          方肇事者是何人，被告朋友有提供被告的姓名，說被
          告有事情要先離開處理等語（見本院交訴字卷第195
          至196頁）。是本件車禍發生後，員警係經被告之友
          人告知方知被告為肇事者。再者，證人劉○○於本院審
          理時證稱：被告返回現場進行酒測前，我有主動問被
          告有無喝酒，被告回答有喝酒。我是依照酒測前SOP
          流程才問的，一般都會先問，並非聞到被告身上有酒
          氣或臉色潮紅等語（見本院交訴字卷第195至197頁）
          。可見被告到場後，員警尚非因發覺被告有何酒駕之
          跡象，僅是一般性的依照車禍案件處理之程序詢問有
          無飲酒，被告即自行坦認酒駕肇事乙情。
　　　　⑶綜上，員警到場時尚不知犯罪事實及犯罪嫌疑人之時
          ，被告即委託友人先行到場將被告為肇事者之事告知
          員警，後亦在員警發覺前自承有酒後駕車之情，顯見
          被告仍有承認自己為肇事者，並願到案接受調查、裁
          判之意。本院斟酌若非被告委託友人自首並主動返回
          現場，本案尚需耗費司法資源方能查獲，爰依刑法第
          62條規定減輕其刑。
　　　　⑷至被告雖於事故後暫時離開現場，然本案事故於9時37
          分許發生，被告於同日10時50分進行酒測，業經認定
          如前。兩者相距時間僅不過1小時13分，被告如係刻
          意拖延進行酒精測定，大可離開現場更長時間。被告
          陳稱：小孩子才五歲，還在睡覺，我急著趕回去處理
          小孩子等語（見本院交訴字卷第60頁），而被告有一
          名105年生之子女，有其戶籍資料可考（見本院交訴
          字卷第13頁），故其稱家中有幼子並非虛言。考量被
          告離開現場時間非久，確有可能係因慮及車禍處理程
          序冗長，憂心家中稚子無人照料，故先返家安頓，實
          為為人父母之正常反應。是被告短暫離開現場尚無礙
          於其自首之認定，併此敘明。
　　㈤刑法第59條部分
　　　⒈辯護人雖請求就被告本案犯行依刑法第59條規定酌減其
        刑（見本院交訴字卷第171頁），惟刑法第59條規定犯
        罪之情狀顯可憫恕，認科以最低度刑仍嫌過重者，得酌
        量減輕其刑，此雖為法院依法得行使裁量之事項，惟並
        非漫無限制，必須犯罪另有特殊之原因、環境與情狀，
        在客觀上足以引起一般之同情而顯可憫恕，認為即使宣
        告法定最低刑期，猶嫌過重者，始有其適用。是以，為
        此項裁量減輕其刑時，必須就被告全部犯罪情狀予以審
        酌，在客觀上是否有足以引起社會上一般人之同情，而
        可憫恕之情形，始謂適法。
　　　⒉本院審酌被告犯罪情節、態樣、動機及手段，客觀上並
        無特殊之原因與環境，不足以引起一般人同情。並考量
        被告本次酒後駕車除釀成被害人死亡結果，對被害人家
        屬造成極大傷痛，認無情輕法重而顯可憫恕之情事。遑
        論被告尚因符合自首規定得依法減刑，則其本案所犯之
        刑度，應無過重之處，自無從依刑法第59條規定酌減其
        刑。
　　㈥爰審酌被告飲用酒類後，仍執意駕駛汽車上路，不僅漠視
      自己安危，更罔顧公眾交通安全及其他用路人之生命、身
      體法益，忽視其可能造成之危險性；復考量本案交通事故
      乃肇因於被告於飲酒後，因受酒精作用影響，致其身體協
      調機能及對外界事物之注意力、判斷力、反應能力等有所
      減低，而有前述過失之情節，使被害人枉送寶貴生命，造
      成被害人家屬蒙受痛失親人。兼衡被告素行良好，有臺灣
      高等法院被告前案紀錄表可參（見本院交訴字卷第17頁）
      ，於本院審理時坦承犯行之犯後態度，及本案呼氣酒精濃
      度數值縱回推一小時(即案發時)仍尚非甚高，且被告已與
      被害人家屬達成調解，並依調解條件全數給付，有本院調
      解筆錄、被告匯款單據、本院公務電話紀錄可參（見本院
      交訴字卷第133至135、145至147、169、173至175頁），
      被害人家屬亦對本案表示：從輕量刑或惠賜緩刑，予以被
      告自新機會之意見，有刑事陳述卷可考（見本院交訴字卷
      第177頁），可見被告已竭力彌補犯罪後所生損害。及其
      自述高中肄業之智識程度、從事工地工作，月收入不穩定
      之家庭經濟狀況等一切情狀（見本院交訴字卷第212頁）
      ，量處如主文所示之刑。
　　㈦又被告前因故意犯罪受有期徒刑以上刑之宣告，執行完畢
      或赦免後，五年以內未曾因故意犯罪受有期徒刑以上刑之
      宣告，此見臺灣高等法院被告前案紀錄表即明（見本院交
      訴字卷第217頁），本件犯罪應係一時失慮，致罹刑章，
      然本院斟酌被告在事發後即致電報警、叫救護車，委託友
      人到場處理，復於嗣後審判程序中坦認犯罪，深表悔悟，
      且與被害人家屬達成調解，已按調解條件履行完畢，而被
      害人家屬亦同意給予被告自新機會如前，故信被告經此刑
      事程序，應知所警惕，而無再犯之虞，因認所宣告之刑以
      暫不執行為適當，併諭知緩刑4年。
據上論斷，應依刑事訴訟法第299條第1項前段，判決如主文。
本案經檢察官鄭子薇提起公訴，檢察官陳登燦到庭執行職務。
中　　華　　民　　國　　111 　年　　11　　月　　1 　　日
                  刑事第二庭    審判長法　官  黃右萱
　　　　　　　　　
　　　　　　　　　                    法  官  方佳蓮
　　　　　　　　　
　　　　　　　　　                    法  官  王奕華
以上正本證明與原本無異。
如不服本判決應於收受判決後 20 日內向本院提出上訴書狀，並
應敘述具體理由。其未敘述上訴理由者，應於上訴期間屆滿後20
 日內向本院補提理由書 (均須按他造當事人之人數附繕本)「切
勿逕送上級法院」。
中　　華　　民　　國　　111 　年　　11　　月　　1 　　日
                                      書記官  莊琬婷
附錄所犯法條
修正前中華民國刑法第185條之3
駕駛動力交通工具而有下列情形之一者，處 2 年以下有期徒刑
，得併科 20 萬元以下罰金：
一、吐氣所含酒精濃度達每公升零點二五毫克或血液中酒精濃度
    達百分之零點零五以上。
二、有前款以外之其他情事足認服用酒類或其他相類之物，致不
    能安全駕駛。
三、服用毒品、麻醉藥品或其他相類之物，致不能安全駕駛。
因而致人於死者，處 3 年以上 10 年以下有期徒刑；致重傷者
，處 1 年以上 7 年以下有期徒刑。
曾犯本條或陸海空軍刑法第 54 條之罪，經有罪判決確定或經緩
起訴處分確定，於五年內再犯第 1 項之罪因而致人於死者，處
無期徒刑或 5 年以上有期徒刑；致重傷者，處 3 年以上 10 年
以下有期徒刑。

卷證目錄
高雄市政府警察局岡山分局高市警岡分偵字第11071460900號卷-
警一卷
高雄市政府警察局岡山分局高市警岡分偵字第11072684800號卷-
警二卷
臺灣橋頭地方檢察署110年度偵字第7175號卷-偵一卷
臺灣橋頭地方檢察署110年度偵字第10871號卷-偵二卷
本院111年度交訴字第30號卷-本院交訴字卷